【裁判字號】    98,訴,977
【裁判日期】    980720
【裁判案由】    強制搬離等
【裁判全文】
臺灣臺中地方法院民事判決               98年度訴字第977號
原      告  甲○○
被      告  乙○○
上列當事人間請求強制搬離等事件，經於民國98年6月17日言詞
辯論終結，本院判決如下：
    主    文
被告應自坐落台中縣太平市○○段1053地號土地（面積119.21平
方公尺）及其上同市○○段1584建號（門牌號碼：台中縣太平市
○○路179之27號，整編後為新平路3段185號）建物遷出，並將
土地及建物返還原告。
訴訟費用新臺幣24,661元由被告負擔。
    事實及理由
一、原告起訴主張：坐落台中縣太平市○○段1053地號土地及其
    上樹孝段1584建號（門牌號碼：台中縣太平市○○路179-2
    7號，整編後為新平路3段185號）建物（下稱系爭不動產）
    原為原告之母即訴外人江材所有，因訴外人江材年事已高，
    乃將之辦理信託登記為原告所有，系爭不動產因遭被告（為
    原告之父、訴外人江材之前夫）無權占用，雖經原告要求遷
    離，然遭其拒絕。爰依民法第767條規定，訴請被告應自系
    爭不動產遷出，並將土地及建物返還原告等語。
二、被告答辯聲明：原告之訴駁回。另陳述：系爭不動產為被告
    所在日本所賺的錢回臺灣購買的，被告當初是向老闆楊天生
    買受，買賣契約為被告所簽立，有戶籍登記簿謄本可以證明
    被告在73年間即已設籍在系爭房子。當初購買時，被告有告
    知訴外人江材要登記為夫妻共有，但實際上如何登記被告並
    不清楚。被告返回臺灣定居已經十幾年了，這十幾年來都沒
    有去處理系爭不動產的事情等語。
三、法院得心證之理由：
    （一）本件原告主張坐落台中縣太平市○○段1053地號土地
          及其上樹孝段1584建號（門牌號碼：台中縣太平市○
          ○路179-27號，整編後為新平路3段185號）建物前登
          記為原告之母即訴外人江材所有，玆訴外人江材已將
          之辦理信託登記為原告所有，現系爭不動產為被告占
          有使用及出租等情，為兩造所不爭執，且有不動產登
          記謄本在卷可參，信屬實在。被告雖以前揭情詞資為
          有權占有使用系爭不動產之抗辯。惟按，當事人主張
          有利於己之事實者，就其事實有舉證之責任，民事訴
          訟法第277條前段定有明文。被告雖抗辯系爭不動產
          為其出資購買云云，然為原告及證人江材所否認，被
          告雖另聲請傳訊證人楊天生為證，卻未陳報證人之地
          址以供本院通知證人到庭，且被告就系爭不動產為其
          所出資購買一節，亦僅提出戶籍登記簿謄本資供為證
          ，然戶籍登記與不動產所有權登記，係屬二事，尚無
          從據戶籍登記而為系爭不動產為被告所有之認定。被
          告上開所辯，尚非可採。
    （二）按受託人在信託關係成立後，即成為信託財產之名義
          所有人，而在實質上享有信託財產管理權，並負有依
          信託目的管理信託財產之義務與責任。且依私法自治
          原理，信託當事人本得於不違反公序良俗或強行禁止
          規定下，自由約定管理處分權之內容。是受託人之管
          理處分權，如信託當事人未另有約定，舉凡有關信託
          財產法律行為、事實行為、訴訟行為或取得權利負擔
          義務之行為，均應包括在內。又所有人對於無權占有
          或侵奪其所有物者，得請求返還之；對於妨害其所有
          權者，得請求除去之，民法第767條定有明文。系爭
          不動產之所有權，現既依信託關係而登記為原告之名
          義所有，原告復主張被告無權占有而請求被告遷離及
          交還系爭不動產，則被告自應就其占有系爭不動產係
          有正當權源存在之事實，負舉證之責。本件被告既未
          能舉證證明其確屬有權占有使用系爭不動產。從而，
          原告本於信託關係之受託人地位及物上請求權之法律
          關係，訴請被告應自坐落台中縣太平市○○段1053地
          號土地及其上樹孝段1584建號（門牌號碼：台中縣太
          平市○○路179之27號，整編後為新平路3段185號）
          建物遷出，並將土地及建物返還原告，為有理由，應
          予准許。
四、本件事證已臻明確，兩造其餘攻擊防禦方法及舉證，核與判
    決結果無影響，爰不逐一論述，併予敘明。
五、據上論結，原告之訴為有理由，依民事訴訟法第78條，判決
    如主文。
中    華    民    國    98    年    7     月    20    日
                  民事第二庭    法  官  林宗成
上正本係照原本作成。
如對本判決上訴，須於判決送達後20日內向本院提出上訴狀。
中    華    民    國    98    年    7     月    20    日
                                書記官


司法院資訊處製作；財團法人民間司法改革基金會備份。
